臺灣高等法院臺南分院刑事判決　　　　　　九十一年度上易字第五七三號　孝股
　　上　訴　人　臺灣嘉義地方法院檢察署檢察官
　　被　　　告　乙○○
右上訴人因被告竊盜案件，不服臺灣嘉義地方法院九十年度易字第七０七號中華民國
九十一年三月二十八日第一審判決（起訴案號：臺灣嘉義地方法院檢察署九十一年度
偵字第三六一二號），提起上訴，本院判決如左：
    主  文
上訴駁回。
    理  由
一、公訴意旨略以：被告乙○○原係嘉義市○○路二七一號房屋（以下稱系爭房屋）
    之所有權人，後該屋遭法院強制拍賣，已於民國（下同）八十九年十月十九日核
    發權利移轉證書予買受人即告訴人甲○○，詎乙○○卻意圖為自己不法之所有，
    對法院執行人員佯稱欲搬走屋內其所有之物品，而於八十九年（起訴書誤載九十
    年）十一月初間至十八日間之某日，僱用一名不知情真實姓名年籍不詳之人士「
    顏明毅」，在上址，竊取甲○○所有之如起訴書附表所示之物，得手後將上開贓
    物藏置於不詳處所。嗣於八十九年（起訴書亦誤載九十年）十一月二十二日上午
    十時許，甲○○入內查看後始知上情。經告訴人甲○○告訴，因認被告乙○○涉
    犯刑法第三百二十條第一項之竊盜罪嫌。
二按犯罪事實應依證據認定之，無證據不得推定其犯罪事實；又不能證明被告犯罪
    或其行為不罰者，應諭知無罪之判決，刑事訴訟法第一百五十四條第三百零一
    條第一項分別定有明文。次按刑法上之竊盜罪，係以竊取【他人所持有】之物為
    成立要件，如對於自己持有之他人所有物，而為不法取得之行為，即應成立侵占
    罪，最高法院十九年上字第一六七三號判例可資參照。如在自己持有中之物，因
    無侵害所有權人之實力支配權益的可能性，與竊盜罪之構成要件不符。
三、本件公訴人認被告涉犯前開犯行，無非係以（一）告訴人甲○○之指訴，及系爭
    房屋照片十九張；（二）系爭房屋先前係屬被告所有，能進入該屋搬物品，應取
    得被告同意方有進入該屋之鑰匙，被告係屬受過高等教育之知識份子，在其所有
    之屋遭法院拍賣已改屬他人所有後，應屬知情，且衡諸常情，開關插座、窗戶、
    房門等物，亦屬該屋之一部分，非屬被告私人所有物，被告豈可以該物抵償其所
    謂裝潢之債務；（三）被告所稱之「顏明毅」係幫其裝演之人，若真有此人，被
    告何以不知該員如何聯絡及居於何處等語，為其論罪依據。
四、上訴人上訴意旨則以：竊盜罪與侵占罪其基本社會事實同為「意圖為自己或第三
    人不法之所有，以和平手段取得他人之財物，侵害他人之財產法益」。因之檢察
    官如係以上開罪名中之一罪名起訴，法院依其調查證據審理結果，就被告侵害單
    一法益之同一被害客體，如認被告犯罪手段有異於起訴書所認定者，即得變更起
    訴法條之罪名。故縱令被告未涉竊盜罪，但其行為亦該當侵占罪及刑法第三百五
    十六條之毀損債權罪嫌。原審未變更起訴法條論被告侵占罪及毀損債權罪，亦有
    未當云云。
五、訊據被告堅決否認有何前揭竊盜之犯行，辯稱：其不知屋內究有何物，亦未竊取
    起訴書附表所示之物，或將之毀損等語。經查：
（一）系爭房屋原為被告所有，經原審法院民事執行處查封拍賣後，由告訴人拍定取
      得，並經原審法院民事執行處於八十九年十月二十一日核發權利移轉証明書，
      但於本件案發時，尚未點交予告訴人占有，迄八十九年十二月七日始完成點交
      ，業據本院調取原審法院八十九年執字第五０八號核實，並有原審法院八十九
      年十月十九日八十九年度執實字第一七○八三號權利移轉證明書、送達證書、
      及執行筆錄影本各一份在卷可憑。
（二）再觀之上開八十九年執字第五０八號執行卷所載，系爭房屋於經查封拍賣迄至
      點交前，究有無如起訴書附表所載之物及數量，均未見記載；再查被告供稱其
      並未居住於前開房屋，且觀之該執行卷就該房屋經查封時之現狀均附之闕如，
      則該房屋於查封之現狀如何，被告有無居住於該址，及究有無起訴書附表所示
      之物，均非無疑。是被告辯稱並未居住於該房屋，尚非無可採信。
（三）第查，被告自警訊迄至本院審理時，均一再否認竊取或毀損起訴書附表所載之
      物，且被告既未居住於系爭房屋，而系爭房屋於本件案發時亦未點交與告訴人
      占有，則於此段期間為他人入內竊取或破壞，尚非不可能，自難以被告擁有該
      房屋之鑰匙，即率認起訴書附表所列之物，確為被告所竊或毀損。
（四）未按被告並無自証其無罪之責任及義務。縱令被告辯稱「我懷疑房屋裡面的東
      西是顏明毅拿走的，這間房子我在八十八年請他裝潢，門窗的後續工程沒有做
      完，所以尾款二萬多元沒有給他，有一天他開來找我時有開小卡車來，所以我
      請他幫我搬東西，那些東西可能也被顏明毅一併帶走」等語，不足採信，仍應
      調查其他証據，以資証明被告確有前開竊盜之犯行。但查本件除告訴人之指訴
      外，並無証據足証該房屋於點交前確有起訴書附表所示之物及數量，已如前述
      ，而告訴人又未在場目賭被告竊取該物或將之毀損，自難以告訴人單一之指訴
      ，及被告未提供「顏明毅」之住址及聯絡方式，即率認或推論被告有何公訴人
      所指之竊盜犯行。
（五）此外，復查無其他積極之証據足証被告有何前開竊盜犯行，揆諸前開意旨，應
      認不能証被告犯罪。
六、從而原審以不能證明被告犯罪而諭知無罪之判決，核無不合，檢察官上訴意旨，
    仍執前詞指摘原判決不當，且認被告另犯侵占罪嫌及毀損債權罪嫌，原審未予變
    更法條，顯有不當云云。但查既不能証明被告有竊取或毀損起訴書附表所載之物
    ，自無再予審酌被告之行為究有否涉及侵占或毀損債權罪嫌（此部分未據起訴）
    ，或與已起訴部分是否應變更起訴法條，從而檢察官之上訴無理由，應予駁回。
據上論結，應依刑事訴訟法第三百六十八條，判決如主文。
本案經檢察官吳忠賢到庭執行職務。
中      華      民      國    九十一    年      六      月      五      日
                                     臺灣高等法院臺南分院刑事第五庭
                                             審判長法官  黃  三  哲
                                                   法官  王  浦 傑
                                                   法官  陳  珍  如
右正本證明與原本無異。
不得上訴。
                                             法院書記官  周  美  莉
中      華      民      國    九十一    年      六      月      六      日
